最高法院刑事判決　　　　　　　　　　　　　　　九十一年度台上字第六五三三號
　　上訴人　甲○○
右上訴人因傷害致人於死等罪案件，不服台灣高等法院中華民國八十九年七月二十六
日第二審判決（八十九年度上訴字第一三七四號，起訴案號：台灣台北地方法院檢察
署八十七年度偵字第二二五五九、二三五六五號），提起上訴，本院判決如左：
    主  文
上訴駁回。
    理  由
一傷害致人於死部分：
按刑事訴訟法第三百七十七條規定，上訴於第三審法院，非以判決違背法令為理由，
不得為之。是提起第三審上訴，應以原判決違背法令為理由，係屬法定要件。如果上
訴理由狀並未依據卷內訴訟資料，具體指摘原判決不適用何種法則或如何適用不當，
或所指摘原判決違法情事，顯與法律規定得為第三審上訴理由之違法情形，不相適合
時，均應認其上訴為違背法律上之程式，予以駁回。本件原判決認定上訴人甲○○於
民國八十七年十月十七日二十二時許，在臺北市○○路臺南擔仔麵攤，因與共同喝酒
之姚忠寶發生言語衝突，進而以拳頭毆打姚忠寶臉部一拳，憤而離開。惟心有不甘，
二次前往姚忠寶所開設之海產店內尋釁，及持椅子砸毀損壞店內之冰櫃一個。至翌日
凌晨一時許，返回位於臺北市○○路○段三一五巷住所附近，遇姚忠寶已在該地等候
。雙方旋即發生扭打，上訴人基於傷害之犯意，客觀上並可以預見業已酒意甚濃之姚
忠寶，可能不支倒地致受傷而死之結果，而仍出手毆打姚忠寶，致姚忠寶受傷不支坐
於地面，隨後倒地，致頭部撞及地面，受有後枕部長三公分、寬三公分、深一公分之
腦挫傷。經送醫急救，延至同年十一月八日六時，因傷重不治死亡等情。係以上開事
實，業據上訴人於警偵訊時坦承與姚忠寶互毆，而姚忠寶因腦挫傷繼發腦水腫及脫疝
而死亡，亦經檢察官督同法醫師相驗及法務部法醫研究所鑑定屬實，有相驗屍體證明
書、驗斷書各一紙、姚忠寶相驗解剖照片十二幀、臺北市立和平醫院八十七年十月十
九日診斷書一紙，及法務部法醫研究所函附之鑑定書一份，可資佐證。而依據證人曾
春琳、薛玉妹、蔡文達等人之證言，可知上訴人對於業已酒意甚濃之姚忠寶加以毆打
，姚忠寶因係遭上訴人毆打後，不支坐在地上繼而倒地，而受有上開致命腦挫傷，上
訴人對於姚忠寶之死亡，又非無預見之可能，故其傷害行為，與姚忠寶之死亡結果間
，應具有相當因果關係。並以上訴人所辯二人僅有拉扯，並未毆打姚忠寶，係其自行
倒地受傷死亡云云，為不可採取，於理由內詳予指駁說明，上訴人犯行明確。因認第
一審適用刑法第二百七十七條第二項前段之規定，論處上訴人傷害人之身體因而致人
於死罪刑，為無不合，予以維持，駁回上訴人在第二審之上訴，已詳述其所憑之證據
及其認定之理由。從形式上觀察，並無認定事實不依證據或有何採證違背證據法則等
違法情形存在。上訴意旨略以上訴人係在蔡文達陪同下返家，在巷口遇到姚忠寶，二
人互相拉扯，上訴人為蔡文達拉走，姚忠寶由薛玉妹拉走，上訴人並未毆打姚忠寶，
已據證人蔡文達、薛玉妹證明屬實，原判決並未敘明不予採取之理由。而原判決僅憑
上訴人在警訊所稱扭打，即認上訴人有毆打姚忠寶，並無依據。姚忠寶為薛玉妹拉開
後，本來站立，後來坐於地，約一、二分鐘後才聽到碰撞聲，係其自行倒地而頭部撞
及地面。顯見姚忠寶之死亡與上訴人之行為並無因果關係。原判決未調查審認，有應
調查之證據未予調查及理由不備之違法等語。惟查原判決採取上訴人在警訊時所供：
「後來回到家，姚忠寶至我住處樓下大吵大鬧，我便與他理論，其出口罵人，後來二
人就互毆，然後姚忠寶便倒下」；此與證人蔡文達在第一審調查時證稱：「我聽說他
們吵架，我就把被告叫回來，在巷口遇到死者，就上前抓住死者的衣服拉扯，死者方
向朝中華路我背對著他，就聽到頭部一聲，當時死者是坐著然後倒下去。」等語相符
，原判決採為論處上訴人之犯罪證據，自然排除證人嗣後在原審與此不相符之證言。
原判決亦敘明上訴人之行為與姚忠寶之死亡有相當因果關係，自無判決不備理由之違
法情形。上訴意旨，徒憑己見，仍執陳詞，就原判決明白論斷之事項，及原審認事採
證職權之行使，任意指摘，泛言原判決理由不備及有應調查之證據未予調查之違法，
自非適法之第三審上訴理由。其就此部分之上訴違背法律上之程式，應予駁回。
二毀損部分：
按刑事訴訟法第三百七十六條所列各罪之案件，經第二審判決者，不得上訴於第三審
法院，法有明文。本件上訴人因毀損案件，原審係依刑法第三百五十四條論處罪刑，
核屬刑事訴訟法第三百七十六條第一款之案件，依首開說明，既經第二審判決，自不
得上訴於第三審法院，上訴人竟復提起上訴，顯為法所不許，應併予駁回。
據上論結，應依刑事訴訟法第三百九十五條前段，判決如主文。
中      華      民      國    九十一    年     十一    月    二十一    日
                              最高法院刑事第六庭
                                  審判長法官  吳  雄  銘
                                        法官  池  啟  明
                                        法官  石  木  欽
                                        法官  郭  毓  洲
                                        法官  吳  三  龍
      右正本證明與原本無異
                                              書  記  官
中      華      民      國    九十一    年     十一     月    二十五    日
